臺灣高等法院刑事判決　　　　　　 96年度上更(一)字第283號
上　訴　人
即　被　告　乙○○
　　　　　　　　　　　樓
指定辯護人　鐘　律師
上列上訴人因毒品危害防制條例案件，不服臺灣基隆地方法院90
年度訴字第749號，中華民國91年3月18日第一審判決（起訴案號
：臺灣基隆地方法院檢察署90年度偵字第4521號），提起上訴，
經本院判決後，由最高法院第一次發回更審，本院判決如下：
    主  文
原判決關於乙○○共同意圖販賣而持有第一級毒品部分撤銷。
乙○○共同意圖販賣而持有第一級毒品，累犯，處有期徒刑拾壹
年。
扣案之第一級毒品海洛因小包（合計淨重貳拾壹點肆公克）
，沒收銷燬之。包裝重壹點肆肆公克、分裝夾鍊袋捌包、電子秤
壹台、研磨粉機壹台均沒收。
    事  實
一、乙○○曾因違反毒品危害防制條例案件，經原審法院於民國
    八十九年十一月九日，以八十九年度基簡字第七四一號判處
    有期徒刑五月確定，並於九十年八月二十八日易科罰金執行
    完畢，仍不知悔改，復利用以前之鄰居丙○○無前科，較不
    易引人注意而有利於逃避警方查緝，且丙○○之父母妻兒均
    無工作能力，亟需丙○○奉養與照顧，而丙○○本身受傷無
    法工作，經濟來源不濟之機會，遂與丙○○基於共同意圖販
    賣第一級毒品海洛之犯意聯絡及行為分擔，於九十年十月中
    旬某日，由乙○○提供新台幣（下同）七千元做為租金和仲
    介手續費，丙○○則向不知情之妻姊借款一萬元充當押租金
    後，由丙○○出面向不知情之屋主連素真之委託人連勝發承
    租位在基隆市○○○路二之五號大香港社區七樓之十二室（
    以下簡稱：租住處），作為藏放毒品之地點，並共同將生活
    用品搬入上址租住處後，乙○○即將取自不詳管道之第一級
    毒品海洛因三小包（合計淨重二十一點三四公克、包裝重一
    點四四公克）、分裝夾鍊袋八包、電子秤一台、研磨粉機一
    台等毒品和供意圖販賣毒品所用工具交付丙○○，由渠二人
    共同藏放在上址，待有買主洽購毒品海洛因時，即由上址租
    住處取出毒品以供販賣。嗣於九十年十月三十日晚上，基隆
    市警察局第二分局深澳坑路派出所管區警員張簡同枝與黃振
    源前往大香港社區巡邏，行至七樓之十二室門外，聽見室內
    傳出二名男子談話聲音，適有人打電話予其中一名男子說：
    「你到了至樓下ＯＫ便利商店再打電話進來」，二名員警遂
    前往基隆市○○○路上ＯＫ便利商店附近埋伏，九十年十月
    三十日二十三時三十分左右，丙○○與游志強在上開便利商
    店前見面，且為身體上之接觸後，二名員警即上前逮捕，於
    逮捕地點附近扣得第一級毒品海洛因一小包（淨重零點二三
    公克，但與本件無關，不予沒收），並從丙○○身上扣得現
    金二千九百元，二名員警斯時認為丙○○涉有販賣第一級毒
    品海洛因罪嫌，而將丙○○與游志強一同帶回深澳坑路派出
    所內訊問。翌日（三十一日）中午十一時許，警員張簡同枝
    與黃振源經丙○○告知租住處藏有毒品，且東西是乙○○所
    有，經丙○○同意後，由丙○○帶往上址租住處搜索，入門
    後發現客廳茶几上置放分裝夾鍊袋八包、電子秤一台、研磨
    粉機一台、尚未退冰之飲料一瓶等物，丙○○並從茶几邊書
    桌抽屜內拿出第一級毒品海洛因三小包（合計淨重二十一點
    三四公克、包裝重一點四四公克），警員張簡同枝與黃振源
    依據丙○○為其等逮捕後已十一小時許始前往搜索，而現場
    有茶几上飲料尚未退冰等情，判斷確實有共犯存在，遂在現
    場等候，同日下午一點三十分左右，乙○○帶同林義賢返回
    上址租住處，乙○○持丙○○所交付之鑰匙開門進入時，發
    現有警員在屋內，轉身逃跑，旋為警逮捕，始查悉上情。
二、案經基隆市警察局第二分局報告台灣基隆地方法院檢察署檢
    察官偵查起訴。
    理  由
一、證人即共犯之丙○○於原審審理時供稱：「我出車禍，有住
    院，出院之後，無法再回去作送瓦斯的工作，生活困難，我
    跟乙○○說，我打算在基隆租房子住，後來我向連勝發承租
    ，租金六千元，加上仲介手續費一千元，總共七千元，是乙○○給我的，十月中乙○○他跟我說我未住進去之前，他會
    使用這房子，所以他幫我出這七千元，押金一萬元，是我跟
    我太太的姊姊借的，房東給我們三把鑰匙，鑰匙後來我又打
    了一副交給乙○○也是三把」、「偵查中初訊時，乙○○要
    我推說是一個彭（台語）的東西，但實際上東西是乙○○的
    ，要出派出所時，乙○○拿了三千元給我太太，．．．後來
    於看守所入所時，乙○○又給我五千元」（見原審卷第十六
    頁、第七０頁），於本院亦證稱前揭租住處是其出面承租的
    ，租金係乙○○拿給其付的，其與乙○○都有一起住，其有
    拿鑰匙給乙○○，乙○○有時一、二天去大香港社區一次，
    其帶警察到租住處，有告知裡面的毒品是乙○○的等，且其
    於警詢時供承查獲之海洛因及電子秤、研磨粉機、分裝袋係
    乙○○所有，電子秤是用來秤重毒品用的，分裝袋用來分裝
    毒品，海洛因用來準備販賣（見基隆市警察局第二分局偵查
    卷宗第七頁、第八頁），參以證人黃振源證稱：「（後來是
    如何又回大香港社區去搜索？）因為丙○○在派出所說大香
    港社區房內還有東西，且東西是乙○○的，他人也還在屋內
    」等語（原審卷第七十八頁）、證人即在場之員警張簡同枝
    證稱：「當時桌上放著一瓶飲料未退冰」、「（查獲乙○○
    的情形？）同證人黃振源所言，因為我問丙○○昨天晚上，
    與他在七樓之十二房內談話的人是誰，他說是乙○○，該房
    間內尚有毒品，乙○○還在，所以我們才要回去搜，我們是
    在使用人丙○○之同意下，由他開門進去搜，進去之後，在
    他客廳茶几上就可以看到這些扣案物，丙○○又從茶几邊書
    桌抽屜內拿出一小塊海洛因，當時桌上確實有大哥大與一瓶
    飲料，直覺有人剛離開，還會再回來，所以我們才守候，不
    到一小時有人來開門，看到我們二人就跑，我先控制林義賢
    ，黃振源追到乙○○」等語（見原審卷第七九頁、第八十頁
    ），核與被告乙○○於原審供承於出派出所時有交給丙○○
    的太太三千元，在看守所的時候，有拿五千元借給丙○○等
    語（見原審卷七十一頁）及於九十年十月三十一日下午大約
    十四時左右，我拿鑰匙到租住處，在屋內遇見警察等語相符
    （見基隆市警察局第二分局偵查卷宗第十一頁）。再藏放毒
    品之前揭租住處係由丙○○出面承租，且屋主交屋前已將房
    屋打掃乾淨，裡面僅有簡單家俱等情，為證人丙○○所自承
    （見原審卷第六八頁），核與證人即屋主連素真及證人連勝
    發證述之情節相符（見原審卷第七四、七七、八十頁、九十
    年度偵字第四五二一號偵查卷第二一、二八、二九頁），並
    有房屋租賃契約書一份附卷可佐，足認上址租住處確為證人
    即共犯之丙○○所出面承租，交屋當時上址並無藏放毒品，
    警員在上址租住處扣得之毒品海洛因及販賣用工具，非以前
    租房子之人所遺留之物。又證人丙○○供稱渠帶同警員前往
    上址租住處搜索時，門窗並未被破壞一節，核與證人即在場
    執行搜索之員警黃振源證述情節相符（見原審卷第七十八頁
    ），足認丙○○為警逮捕後，上址未遭第三人侵入，並無第
    三人藏放或遺留毒品情事。證人即共犯之丙○○雖於偵查時
    稱租住處扣得之海洛因及電子秤、研磨粉機是一名綽號「彭
    仔」所置放（見第四五二一號偵查卷第五頁反面），自無可
    信，其於本院稱前揭扣案之物不知是誰的及毒品不確定係被
    告乙○○的等，尚無可採，又毒品海洛因價格昂貴，此為本
    院職權上所知悉之事實，而丙○○之父罹患結腸癌，妻無工
    作，又有幼子二人需其照顧，而其本人車禍受傷後即無工作
    ，其位於台北縣瑞芳鎮○○路一三○號之住家，因納莉風災
    而受創嚴重，為其所供承，並有重大傷病免自行負擔證明卡
    、丙○○之父劉慶榮之殘障手冊、三軍總醫院和瑞芳醫院診
    斷證明書、里長證明書附卷可佐（見九十年偵聲字第四九號
    卷第九、十五、十六、十七頁），衡情丙○○當無資力購置
    扣案淨重高達二十一點三四公克之海洛因，可見被告丙○○
    上開所供扣案之海洛因及販毒工具係被告乙○○所有等語，
    應屬可採，亦堪認丙○○確實知悉被告乙○○在上址租住處
    藏放毒品及販毒工具情事。證人即共犯之丙○○雖曾稱其曾
    於九十年十月下旬某日在祥豐街有拿摻了海洛因的香煙和大
    頭一起抽（見原審卷第十六頁），然其於九十年十月三十日
    二十三時三十分為警查獲後，經警員採集渠尿液送驗結果，
    卻未發現有施用第一級毒品海洛因代謝後之嗎啡陽性反應，
    有台灣基隆地方法院九十年度毒聲字第一六二三號裁定及基
    隆市衛生局基衛檢字第一三一三二號檢驗成績書附卷可佐（
    見原審卷第一五九、一六二頁）；被告乙○○亦於到案後始
    終供稱未有施用第一級毒品海洛因犯行，而被告乙○○之尿
    液經警員採集送驗結果，亦僅呈有吸用安非他命之陽性反應
    ，並無施用第一級毒品海洛因代謝後之嗎啡陽性反應，此一
    事實亦有原審九十年度易字第六三七號判決書附卷可稽（詳
    見原審卷第一五七頁），均不能認被告等係因施用而持有第
    一級毒品海洛因。再丙○○自承渠於車禍受傷後即無工作，
    當無金錢收入，而扣案之毒品海洛因淨重達二十一點三四公
    克，數量龐大，應非丙○○之經濟能力所能負擔，而扣案之
    分裝夾鍊袋八包、電子秤一台、研磨粉機一台等物，均非吸
    食毒品者所必要，卻為販賣毒品者所必須，則被告乙○○自
    不詳管道取得海洛因及販毒工具後，分別由丙○○、乙○○
    籌集押租金與租金，由丙○○出面承租房屋藏放上開乙○○
    所有之第一級毒品海洛因及販毒工具，再參以丙○○帶領員
    警進入租住處搜查時，隨即由抽屜中取出海洛因一塊，並非
    藏於隱匿之處，顯見丙○○對於藏匿毒品之位置甚為清楚。
    從而丙○○於警詢時所供我是受僱於乙○○租屋從事毒品買
    賣等語（見基隆市警察局第二分局偵查卷宗第六頁），應可
    採信。又本件並無積極之事證足以證明被告前揭扣案之第一
    級毒品海洛因係以營利為目的，將毒品販入之情形，被告不
    知依何管道取得前揭扣案第一級毒品海洛因，是尚難認被告
    已成立販賣第一級毒品海洛因之罪，被告及丙○○二人持有
    扣案之第一級毒品海洛因顯係供販賣牟利之用，渠二人具有
    共同販賣第一級毒品海洛因之意圖，洵堪認定。被告乙○○
    雖曾稱九十年十月三十日晚間與李學明在自己家中泡茶聊天
    ，並未前往上址租住處云云。惟查證人丙○○於本院上訴審
    供述十月三十日九時時係其一人先到達租住處，乙○○則是
    十時五十分左右抵達與其聊天（見本院上訴卷第七０頁），
    而證人李學明則證稱約十時四十幾分離開乙○○家（見本院
    上訴卷第一０七頁），參以丙○○供稱從乙○○住處騎摩托
    車至租住處之車程五分鐘（見本院上訴卷第七一頁），勾稽
    上開被告及丙○○、李學明之供陳，則被告乙○○係於李學
    明於十時四十幾分離開後，前往上址租住處，依車程約五分
    鐘，應於十時五十分左右抵達租住處，足見丙○○所言非虛
    ﹔又被告乙○○雖於原審審理時稱：「我只去過二、三次，
    我沒有房子鑰匙」（見原審卷第十七頁），於本院上訴審九
    十二年三月六日審理時稱：「我那天去劉住處，是去還鑰匙
    ，鑰匙是劉的，掉到我車上」，但嗣於本院上訴審九十二年
    七月三日審理時稱：「（問：為何你當日到丙○○住處？）
    為了到他住處吸毒，因為他家離我家蠻近，為了吸食方便，
    跟他拿毒品也方便，因為有時他會分給我」（分見本院上訴
    卷之各該次筆錄），其前後所供矛盾，已難採信﹔況丙○○
    經濟狀況不佳，已如前述，何能提供毒品與乙○○施用，顯
    與事實不符﹔又衡諸常情，如要登門拜訪朋友或歸還朋友遺
    失物，多會事先聯絡，如非已聯絡上且已約好見面之時間地
    點，多不會直接登門拜訪，且即使登門拜訪，亦多會先敲門
    或按門鈴，待屋主開門後再入內，以免對屋主不敬，甚至遭
    屋主誤認為宵小入侵。何況會直接持鑰匙開門進入之情形，
    多係回到自己或同居人之居所。然查當時被告乙○○係直接
    持鑰匙開門入內，並未先敲門或按門鈴，是可知渠當時並非
    要拜訪友人或者還丙○○鑰匙，而係要返回自己居住的地方
    ，否則何以可以自由出入，此由證人即大香港社區警衛陳海
    瑞所證：「乙○○一天至少進出社區五、六次」（見原審卷
    第一五四頁）等語觀之甚明，足認被告乙○○確實住居上址
    租住處。又丙○○係於十月三十日二十三時三十分左右為警
    查獲，至翌日中午十一時許始返回租住處現場，相距約十二
    小時，而經警方進入租住處時，當時在茶几上飲料尚未退冰
    ，可知搜索行動開始前上址曾有人停留，又由丙○○遭逮捕
    後至警員到現場搜索時，上址租住處並未有第三人入侵，而
    丙○○僅將上址鑰匙打交一份給被告乙○○等情觀之，該停
    留之人應為被告乙○○。再依被告乙○○在開門後，見有警
    員在內，不發一語，旋即轉身向外逃跑一節觀之，益徵被告
    乙○○知悉屋內所藏放之毒品與販毒工具已為警查獲，畏罪
    情虛之情甚明。從而被告乙○○上開所辯稱，均無可採。證
    人即共犯之丙○○雖於九十年十月三十一日十三時五十分起
    ，在基隆市警察局第二分局深澳坑路派出所內應警訊時，坦
    承其自九十年十月初起，受僱乙○○從事第一級毒品海洛因
    交易，每晚分得約一千五百元、二千元、最多三千元不等，
    於九十年十月三十日二十三時三十分，在基隆市○○○路上
    ＯＫ便利商店前，有拿毒品海洛因去交易，賣給游志強和阿
    興，賣給游志強一千五百元，阿興一千四百元，而現場地上
    查扣的一包淨重零點四公克的海洛因是渠帶去，且身上所查
    扣之現金二千九百元為其販毒所得等語（見基隆市警察局第
    二分局偵查卷宗第四頁至第八頁），證人游志強亦於警詢時
    證稱當時確係進行毒品交易（見同上警卷第十九頁）。然丙○○於原審偵審及本院上訴審審理中均否認上開警訊筆錄內
    容，改稱係因游志強欠伊一千五百元，並非交易毒品，證人
    游志強亦於偵查時翻異前詞改稱當時是要還錢故約丙○○見
    面，警詢所述是警察叫我這樣說等語（見第四五二一號偵查
    卷第十頁），二人供述前後不一，尚難遽認丙○○確有販賣
    海洛因之行為。況證人張簡同枝證稱於九十年十月三十日二
    十三時三十分左右，在基隆市○○○路上ＯＫ便利商店前警
    員扣案之毒品海洛因一小包，係在丙○○旁邊腳附近柱子下
    發現；查獲現場有見丙○○與游志強有肢體上的接觸，但有
    一人背對我們，擋住視線，看不清楚是否有交錢等語（見原
    審卷第八二頁、第八三頁），是該扣案海洛因既非自丙○○
    或游志強身上起獲，且警員亦無法確定當時有從事毒品交易
    情事。此外檢察官亦不能提出足資證明丙○○確有販賣第一
    級毒品海洛因之證據或證明方法，自應為有利於丙○○之認
    定，是尚難以丙○○於前揭警詢之坦承其自九十年十月初起
    ，受僱乙○○從事第一級毒品海洛因交易等之陳述，在無積
    極之補強之證據下，遽採為被告之不利之認定，至丙○○曾
    稱警詢筆錄是在搜索上址租住處回來後才寫，且內容係警員
    張簡同枝製作完成後要渠照著唸等語。查前揭警詢筆錄，經
    原審於九十一年二月四日當庭勘驗結果，警詢錄音帶內警員
    訊問過程與被告答話時間及書寫等候的時間均有合理之時間
    間隔，警詢錄音帶所錄內容與警詢筆錄內容完全一致，詢問
    後警員尚有將筆錄內容告知被告丙○○，錄音長度約為五十
    五分鐘左右，筆錄完成後有令被告閱覽無誤後簽名，有勘驗
    筆錄可憑（詳見原審卷第一一三頁），並無丙○○所稱警察
    寫好筆錄再叫渠照筆錄唸之情事。又九十年十月三十一日警
    員張簡同枝、黃振源帶同丙○○至上址租住處搜索之行動，
    係自當日十一時開始，並於該日十二時十分結束，此一事實
    有「基隆市警察局第二分局執行同意搜索結果報告書」附卷
    可稽（基隆市警察局第二分局偵查卷宗第二十八頁），而警
    訊筆錄卻記載於該日下午一點五十分開始製作丙○○之警訊
    筆錄，並記載警員先訊問丙○○，而後丙○○坦承犯行，再
    由丙○○帶同警員前往上址搜索等情，顯然警訊筆錄此部份
    記載內容與事實不符，丙○○稱先去搜索，再回來作筆錄一
    節，堪予採信，雖警詢此部份記載固有瑕疵，但不影響共犯
    丙○○關於其自白犯罪部分之證據能力。再證人黃振源、張
    簡同枝於歷次偵審均證稱當時確於上址租住處外走道聽見屋
    內二名男子之對話聲音（見第四五二一號偵查卷第五九頁至
    第六一頁、原審卷第七六頁、本院上訴卷第八六頁），復經
    本院前審現場勘驗結果：「人在該屋內講話聲音，不需刻意
    靠牆傾聽，由走廊即可聽得清楚」（見本院上訴卷第一一八
    頁），是證人黃振源、張簡同枝稱於上址租住處外走道聽見
    屋內二名男子之對話聲音等，尚可採信，此外，尚有被告乙○○所有意圖供販賣所用之第一級毒品海洛因三小包（合計
    淨重二十一點三四公克、包裝重一點四四公克）、分裝夾鍊
    袋八包、電子秤一台及研磨粉機一台等物扣案可佐，該三小
    包扣案之毒品海洛因經法務部調查局鑑定結果，確係毒品危
    害防制條例所規定之第一級毒品海洛因一節，亦有法務部調
    查局九十年十一月三十日陸(一)00000000號鑑定通
    知書附卷可稽（見第四五二一號偵查卷第八十一頁），本件
    事證明確，被告乙○○之犯行堪以認定，被告乙○○請求傳
    訊證人甲○○，惟證人甲○○經傳拘無著，況證人即共犯之
    丙○○已證稱其帶警察到租住處，有告知裡面的毒品是乙○○的，且其於警詢時供承查獲之海洛因及電子秤、研磨粉機
    、分裝袋係乙○○所有，電子秤是用來秤重毒品用的，分裝
    袋用來分裝毒品，海洛因用來準備販賣等（見基隆市警察局
    第二分局偵查卷宗第七頁、第八頁），證人黃振源亦證稱：
    「（後來是如何又回大香港社區去搜索？）因為丙○○在派
    出所說大香港社區房內還有東西，且東西是乙○○的，他人
    也還在屋內」等語（原審卷第七十八頁）、證人張簡同枝亦
    證稱「（查獲乙○○的情形？）同證人黃振源所言，因為我
    問丙○○昨天晚上，與他在七樓之十二房內談話的人是誰，
    他說是乙○○，該房間內尚有毒品，乙○○還在，所以我們
    才要回去搜，我們是在使用人丙○○之同意下，由他開門進
    去搜，進去之後，在他客廳茶几上就可以看到這些扣案物，
    丙○○又從茶几邊書桌抽屜內拿出一小塊海洛因，當時桌上
    確實有大哥大與一瓶飲料，直覺有人剛離開，還會再回來，
    所以我們才守候，不到一小時有人來開門，看到我們二人就
    跑，我先控制林義賢，黃振源追到乙○○」等，被告乙○○
    亦稱於九十年十月三十一日下午大約十四時左右，我拿鑰匙
    到租住處，在屋內遇見警察等，且藏放毒品之前揭租住處係
    由丙○○出面承租，且屋主交屋前已將房屋打掃乾淨，裡面
    僅有簡單家俱等情，為證人丙○○所自承（見原審卷第六八
    頁），證人即屋主連素真及證人連勝發亦為此之證述，足認
    上址租住處確為證人即共犯之丙○○所出面承租，交屋當時
    上址並無藏放毒品，警員在上址租住處扣得之毒品海洛因及
    販賣用工具，非以前租房子之人所遺留之物。又證人丙○○
    供稱渠帶同警員前往上址租住處搜索時，門窗並未被破壞一
    節，核與證人即在場執行搜索之員警黃振源證述情節相符，
    足認丙○○為警逮捕後，上址未遭第三人侵入，並無第三人
    藏放或遺留毒品情事，是證人丙○○稱查獲之海洛因及電子
    秤、研磨粉機、分裝袋係乙○○所有，電子秤是用來秤重毒
    品用的，分裝袋用來分裝毒品，海洛因用來準備販賣等，與
    事實相符，尚可採信，並無積極之事證足以證明甲○○當時
    有協助搬家及曾看到研磨粉機及電子秤等之情事，是被告乙○○請求傳訊證人甲○○，核無必要。
二、按海洛因為第一級毒品，毒品危害防制條例第二條第一項第
    一款定有明文。核被告乙○○所為，係犯毒品危害防制條例
    第五條第一項意圖販賣而持有第一級毒品罪。公訴意旨認為
    被告所為，係犯同條例第四條第五項、第一項之販賣第一級
    毒品未遂罪，尚有未洽，惟被告所犯與公訴意旨所指之基本
    社會事實相同，應予變更起訴法條。被告與丙○○二人彼此
    間有犯意聯絡及行為分擔，為共同正犯。被告乙○○曾因違
    反毒品危害防制條例案件，經原審法院於民國八十九年十一
    月九日，以八十九年度基簡字第七四一號判決判處有期徒刑
    五月確定，並於九十年八月二十八日易科罰金執行完畢，有
    被告全國前案紀錄表乙份附卷可按，其於受有期徒刑之執行
    完畢後，五年內再故意犯有期徒刑以上之本罪，為累犯，除
    法定刑為無期徒刑部分依法不得加重外，餘依刑法第四十七
    條第一項之規定加重其刑。又毒品危害防制條例於九十二年
    七月九日公布修正，並自公布後六個月即九十三年一月九日
    施行，上開各罪之條次，法定刑均未變更，自應適用修正後
    毒品危害防制條例之規定裁判。按刑法第二條第一項之規定
    ，係規範行為後「法律變更」所生新舊法比較適用之準據法
    ，故被告行為後刑法條文之修正，對於被告並無有利或不利
    之情形者（例如新舊法處罰輕重相同，犯罪構成要件亦無寬
    嚴之別等），即無適用修正後刑法第二條第一項之規定比較
    新舊法適用之問題。查九十四年二月二日修正公布，而於九
    十五年七月一日生效實施之新刑法（下稱新刑法）第二十八
    條雖將舊法之「實施」修正為「實行」。其中「實施」一語
    ，涵蓋陰謀、預備、著手及實行之概念在內，其範圍較廣；
    而「實行」則著重於直接從事構成犯罪事實之行為，其範圍
    較狹；二者之意義及範圍固有不同，但對於本件被告與丙○○共犯共同意圖販賣而持有第一級毒品罪之情形而言，刑法
    第二十八條之修正內容，對於被告並無「有利或不利」之影
    響。又新刑法第四十七條雖將舊刑法修正限制為受徒刑之執
    行完畢，或一部之執行而赦免後，五年以內「故意」再犯有
    期徒刑以上之罪者，始成立累犯。但上述新舊法之規定，對
    於本件被告「故意」犯共同意圖販賣而持有第一級毒品罪，
    亦無所謂「有利或不利」之情形。依上說明，應無適用修正
    後刑法第二條第一項之規定比較新舊法適用之問題（參酌最
    高法院刑事判決九十五年度台上字第五五八九號判決要旨）
    ，又按依修正後刑事訴訟法施行法第7條之3規定：「中華民
    國92年1月14 日修正通過之刑事訴訟法施行前，已繫屬於各
    級法院之案件，其以後之訴訟程序，應依修正刑事訴訟法終
    結之。但修正刑事訴訟法施行前已依法定程序進行之訴訟程
    序，其效力不受影響」，而92年2月6日修正公布之刑事訴訟
    法，業於同年9月1日施行，本件係於90年12月19日修正刑事
    訴訟法施行前繫屬於原審法院，此有原審法院收文章蓋於台
    灣基隆地方法院檢察署90年12月19日基檢清信90偵4521字第
    26246號送審函可稽（原審卷第1頁）。本件引用之警詢及檢
    察官之偵訊筆錄及92年9月1日修正刑事訴訟法施行前製作之
    筆錄等，均係修正刑事訴訟法施行前依當時之法定程序所製
    作取得之證據，其證據能力不因修正刑事訴訟法實施而受影
    響。
三、原審審理結果據以論罪科刑固非無見，惟按犯毒品危害防制
    條例第五條第一項之意圖販賣而持有第一級毒品罪者，同條
    例第十九條第一項固規定，其供犯罪所用或因犯罪所得之財
    物均沒收之，如全部或一部不能沒收時，追徵其價額或以其
    財產抵償之，但不及於供犯罪預備之物在內。倘係供犯罪預
    備之物，以屬犯罪行為人者為限，得依刑法第三十八條第一
    項第二款規定諭知沒收。又分裝夾鍊袋於尚未分裝毒品賣出
    之前，只係供販賣毒品預備之物而已，僅得依刑法第三十八
    條第一項第二款宣告沒收，最高法院八十八年度台上字第一
    三○七號判決要旨著有明文，原判決認本件扣案之分裝夾鍊
    袋八包為被告乙○○所有，且為供犯罪所用之物，依刑法第
    三十八條第一項第二款及第三項之規定沒收之，已有未洽，
    又毒品危害防制條例第十九條第一項規定，係採義務沒收主
    義，法院無自由裁量之餘地。而毒品外包裝既係用於包裹毒
    品，防其裸露、潮濕，便於攜帶，如係供意圖販賣而持有第
    一級毒品所用之物，則應依毒品危害防制條例第十九條第一
    項之規定宣告沒收之，方屬適法。原判決認定扣案之第一級
    毒品海洛因三小包，為被告所有，該三小包海洛因經送請法
    務部調查局鑑定結果，除認其內白粉確含海洛因成分，合計
    淨重二十一點三四公克外，另有包裝重一點四四公克，有該
    局九十年十一月三十日陸(一)字第九０一八九七二八號鑑定
    通知書附卷可稽（見偵字第四五二一號卷第八十一頁），上
    開扣案之海洛因尚有外包裝加以包裹，原判決對該外包裝未
    依毒品危害防制條例第十九條第一項之規定宣告沒收，亦屬
    未洽，又本件扣案之電子秤壹台、研磨粉機壹台，既認係被
    告所有，且為供犯罪所用之物，即應依毒品危害防制條例第
    十九條第一項宣告沒收，原判決引用刑法第三十八條第一項
    第二款、第三項為沒收之依據，亦有未洽，被告上訴否認犯
    行為無理由，惟原判決此部分既有上開之可議，應由本院將
    該部分予以撤銷改判。爰審酌被告乙○○利用無前科且經濟
    來源不濟之丙○○為其承租房屋，以供藏放欲販賣之毒品，
    素行不佳，為牟一己之私利而為以上犯行，及其犯罪之動機
    、目的、手段、及其犯罪後毫無悔意，一再飾詞推諉等一切
    情狀，量處如主文所示之刑，扣案之第一級毒品海洛因小
    包（合計淨重貳拾壹點肆公克），為被告乙○○所有，係
    屬毒品危害防制條例所管制之第一級毒品，應依毒品危害防
    制條例第十八條第一項前段之規定，沒收銷燬之。扣案電子
    秤壹台、研磨粉機壹台，均為被告乙○○所有，係供被告意
    圖販賣毒品所用之物，依毒品危害防制條例第十九條第一項
    之規定，沒收之，扣案之分裝夾鍊袋捌包係被告所有，供被
    告意圖販賣而持有第一級毒品之預備之物，應依刑法第三十
    八條第一項第二款之規定沒收之。另本件扣案之物品中，共
    犯之丙○○稱電子計算機一台係渠所有，供家庭日常生活中
    計算所用之物，尚合情理，亦乏證據顯示該電子計算機係供
    販毒之用，故對此電子計算機不為沒收之諭知。又警員張簡
    同枝與黃振源於九十年十月三十日二十三時三十分左右，在
    基隆市○○○路上ＯＫ便利商店前所扣得之毒品海洛因一小
    包（淨重零點二三公克），並無積極證據可證明該毒品為本
    案被告乙○○或丙○○所有，是此部份扣案之毒品與本案無
    關，不於此併為沒收之宣告。
四、被告經合法傳喚，無正當理由不到庭，爰不待其陳述逕行判
    決。
據上論斷，應依刑事訴訟法第369條第1項前段、第371條、第364
條、第299條第1項前段、第300條，毒品危害防制條例第5 條第1
項、第18條第1項前段、第19條第1項，刑法第11 條前段、第 28
條、第47條第1項、第38條第1項第2款判決如主文。
本案經檢察官呂建昌到庭執行職務。
中　　華　　民　　國   　96  　年　  10 　月  　23  　日
                  刑事第七庭   審判長法  官 黃麗生
                                     法  官 江國華
                                     法  官 許宗和
以上正本證明與原本無異。
如不服本判決，應於收受送達後十日內向本院提出上訴書狀，其
未敘述上訴之理由者並得於提起上訴後十日內向本院補提理由書
（均須按他造當事人之人數附繕本）。
                                     書記官 林淑貞
中　　華　　民　　國   　96  　年　  10 　月  　31  　日
附錄：本案論罪科刑法條全文
毒品危害防制條例第五條第一項：
意圖販賣而持有第一級毒品者，處無期徒刑或十年以上有期徒刑
，得併科新台幣七百萬元以下罰金。
